臺灣高雄地方法院刑事判決　　　　　　　　　　　　　九十一年度自字第五五一號
　　自　訴　人　丁○○
　　　　　　　　乙○○
　　共　　　同　陳建誌律師
　　自訴代理人
　　被　　　告　丙○○
　　　　　　　　甲○○
　　共　　　同　孫志鴻律師
　　選任辯護人
右列被告等因偽造文書等案件，經自訴人提起自訴暨追加自訴，本院判決如左：
    主  文
丙○○、甲○○均無罪。
    理  由
一、自訴及追加自訴意旨略以：(1)被告丙○○係佳享建設有限公司（佳享公司）之負
    責人，竟於民國八十二年八月二日間未經自訴人丁○○之同意及授權，擅自以丁○○之名義擔任佳享公司之股東，並偽造丁○○之印章並蓋用印文及偽造簽名在
    公司章程上，並持之向高雄市政府建設局辦理佳享公司設立登記，使高雄市政府
    建設局承辦人員將此不實事項登載於職務上所掌之公文書，足以生損害於自訴人
    丁○○及高雄市政府建設局對公司管理之正確性。被告丙○○又另起犯意，竟向
    高雄市政府國稅局不實申報佳享公司給付自訴人丁○○新台幣（下同）五百八十
    一萬六千四百六十六元及一千八百零七萬五百元之所得，嗣於九十一年十月及十
    二月間，自訴人丁○○接獲財政部高雄市國稅局楠梓稽徵所八十九年度及九十年
    度綜合所得稅核定通知書始知悉上情。(2)被告甲○○係大亨世家建設股份有限公
    司（以下簡稱大亨世家公司）之負責人，明知大亨世家公司於八十七年間未曾支
    付予自訴人丁○○及乙○○任何股利或盈餘，竟開立編號0000000000
    號、給付淨額五十二萬四千元之扣繳憑單予自訴人丁○○及開立編號00000
    000000號給付淨額二萬六千二百元之扣繳憑單予自訴人乙○○，嗣經財政
    部高雄市國稅局楠梓稽徵所核定通知，始悉上情。(3)被告甲○○係巨穗營造有限
    公司（以下簡稱巨穗公司）之負責人，於八十七年二月間，未經自訴人乙○○之
    同意或授權，擅自以自訴人乙○○之名義擔任巨穗公司之股東，並偽造乙○○印
    章並蓋用印文及偽造簽名在公司章程上，並持之向高雄市政府建設局辦理巨穗公
    司設立登記，使高雄市政府建設局承辦人員將此不實事項登載於職務上所掌之公
    文書，足以生損害於自訴人乙○○及高雄市政府建設局對公司管理之正確性，因
    認被告甲○○、丙○○均涉犯刑法第第二百十四條之使公務員登載不實罪嫌、同
    法第二百十六條、第二百十條之行使偽造私文書罪及同法第二百十七條之偽署押
    罪嫌。
二、按犯罪事實應依證據認定之，無證據不得認定犯罪事實。又不能證明被告犯罪者
    ，應諭知無罪之判決，刑事訴訟法第一百五十四條第二項、第三百零一條第一項
    分別定有明文。而告訴人之告訴，本以使被告受刑事訴追為目的，故其陳述是否
    與事實相符，自應調查其他證據，以資審認，最高法院著有五十二年台上字第一
    三○○號判例要旨參照。又刑事訴訟上證明之資料，無論其為直接證據或間接證
  據，均須達於通常一般之人均不致於有所懷疑，而得確信其為真實之程度，始得
    據為有罪之認定，若其關於被告是否犯罪之證明未能達此程度，而有合理性懷疑
    之存在，致使無從形成有罪之確信，根據「罪證有疑，利於被告」之證據法則，
    即不得遽為不利被告之認定（最高法院七十六年度台上字第四九八六號判例意旨
    參照）。
三、自訴人認被告二人涉有前揭犯行，無非以佳享、大亨世家及巨穗公司登記案卷、
    高雄市國稅局核定自訴人丁○○八十九年度及九十年度綜合所得漏報稅通知書、
    自訴人丁○○及乙○○之八十七年度各類所得扣繳暨免扣繳憑單、自訴人丁○○
    之八十七年度綜合所得稅核定通知書等附卷可稽為其主要論據。訊據被告丙○○
    、甲○○固坦承分別擔任佳享公司及大亨世家公司、巨穗公司之負責人，惟均堅
    詞否認有前揭犯行，被告丙○○辯稱：伊是佳享公司之掛名負責人，實際負責人
    是其夫甲○○，自訴人丁○○是甲○○的同血緣兄弟，他們兄弟二人的事均是甲○○在處理，伊不知道丁○○擔任佳享公司股東之事等語。被告甲○○則辯稱：
    伊是佳享、大亨世家及巨穗公司之實際負責人，自訴人丁○○是伊同血緣之弟弟
    ，丁○○雖已出養予他人，但兄弟間感情融洽，往來密切，丁○○並有投資佳享
    公司之建築案，佳享公司所興建之二十二層大樓座落之高雄市○○段○○段九七
    三地號土地亦登記在丁○○名下，丁○○確實為佳享公司之股東，且丁○○亦同
    意其妻乙○○擔任巨穗公司之股東，並提供乙○○之身分證、印章等資料做公司
    登記之用，又丁○○、乙○○均為大亨世家公司之股東，故會計師才在八十七年
    間申報丁○○及乙○○之所得，丁○○及乙○○當時亦未提出異議，係因高雄市
    國稅局認定佳享公司有盈餘而強制歸戶丁○○八十九年度所得額五百八十一萬六
    千四百六十六元及九十年度所得額一千八百零七萬五百元，丁○○為免除繳納所
    得稅始提起本件自訴等語。
四、經查：
  (一)自訴人丁○○與被告甲○○為同血緣兄弟，自訴人丁○○雖出養予他人，惟與被
    告甲○○間往來密切，亦曾自八十一年起至八十七年三月止，以自己或其妻乙○○名下之土地抵押貸款共二千多萬元借給被告甲○○建築房屋，而未收取任何利
    息，且於八十六年被告甲○○住院開刀期間，亦由丁○○在院照顧，而被告甲○○亦將其女兒徐心儀名下所有之高雄市○○區○○街一八七巷十號之房屋供自訴
    人丁○○使用，此為自訴人丁○○自承在卷（見本院卷第一○八、一○九頁、三
    五一、三五二、三六七頁），並有自訴人丁○○提出之借據、土地登記謄本在卷
    可憑（見本院卷第一三二至一四頁），參以自訴人丁○○自承與被告甲○○為親
    兄弟，為了挺甲○○，曾多次將自己與乙○○之印章及戶口名簿拿給被告甲○○
    ，也未問甲○○要作何用，甲○○如果要，就會拿給他等語（見本院卷第一○八
    、三五二頁）及自訴人乙○○自承以其名下土地供擔保借款及與甲○○間之事，
    均係由其夫丁○○處理，其不知丁○○有無投資甲○○之公司等語（見本院卷第
    一○三頁），足見自訴人丁○○與被告甲○○間感情融洽且金錢往來密切，且曾
    概括授權被告甲○○使用其與其妻乙○○之名義及印章無訛，是被告甲○○辯稱
    係丁○○同意乙○○擔任巨穗公司之股東並提供身分證、印章等資料，應非虛佞
    。而自訴人乙○○既已將其身分證及印章交由其夫丁○○，再由丁○○交由被告
    甲○○做為巨穗公司之股東登記，乙○○理應知悉上情，且其於當時並未提出反
    對意見，可見自訴人乙○○應已同意之。
  (二)自訴人丁○○雖否認其有投資佳享公司或同意、授權擔任佳享公司之股東，惟查
    佳享公司在高雄市○○區○○段六小段九五三號土地上興建二十二層大樓，向中
    興銀行辦理餘屋三億八千一百多萬元之貸款，並由自訴人丁○○擔任連帶保證人
    ，嗣於八十六年間，因佳享公司未能按期繳付利息，與中興銀行衍生紛爭時，自
    訴人丁○○曾代表佳享公司至中興銀行交涉，並將中興銀行擬定之協議書帶回交
    予被告甲○○及丙○○簽名後，再將該協議書交給中興銀行，並曾受被告丙○○
    之託向中興銀行經理洪全福拿取佳享公司之印鑑章及該公司負責人丙○○之私章
    之情，業經自訴人丁○○於本院另案調查中證述明確（見本院八十八年自字第一
    號八十八年二月二十三日、八十九年十月四日訊問筆錄），核與該案被告即中興
    銀行經理洪全福供述情節相符（見本院同前八十九年十月四日筆錄），並有協議
    書及洪福全提出之授權書在卷可憑（見本院卷第五三頁及本院同前卷），參以該
    協議書有丁○○之簽名，及該授權書係載明佳享公司董事丙○○將該公司印鑑交
    予該公司股東丁○○，並授權丁○○代行處理公司事務，所有股東均無異議並願
    放棄一切抗辯權之內容觀之，顯見自訴人丁○○確曾擔任佳享公司之連帶保證人
    ，並於八十六年間以佳享公司股東之身分代表佳享公司與中興銀行處理貸款糾紛
    甚明，是自訴人丁○○稱於九十年間收到國稅局之核定強制歸戶盈餘之通知書方
    知悉其為佳享公司之股東云云，其供述之可信性已非無疑。況且，倘若自訴人丁○○未曾投資並擔任佳享公司之股東，衡諸社會常情，豈可能在無任何利益瓜葛
    之情形下，自願擔任佳享公司向中興銀行貸款三億八千一百餘萬元案之連帶保證
    人之理？是被告甲○○辯稱丁○○有投資佳享公司，係該公司之股東，應可採信
    。
  (三)自訴人丁○○及乙○○自八十一年起擔任大亨世家公司之股東，為自訴人二人自
    承在卷，並有大亨世家公司之設立登記事項卡及股東名簿在卷可憑（見本院卷第
    十一、十二頁），是以大亨世家公司於八十七年間給付自訴人二人盈餘或股利，
    亦不違常情。雖自訴人二人否認於八十七年間有收受大亨世家公司給付之五十二
    萬四千元及二萬六千二百元盈餘或股利，然渠二人並未於收受該補稅通知書當時
    向高雄市國稅局提出異議，反而於時隔近四年後之九十一年十二月間因佳享公司
    強制歸戶盈餘至股東之事件後才提起本件自訴，且未提出任何證據證明被告甲○○有何不實申報之證據，是自訴人二人提起本件訴訟之動機殊堪質疑。
  (四)自訴人二人據以證明被告二人犯罪之佳享、巨穗及大亨世家公司登記案卷僅得證
    明被告二人確實曾持自訴人丁○○、乙○○之身分證辦理佳享公司、巨穗公司設
    立登記，及自訴人丁○○所提出之累積未分配盈餘強制歸戶明細表、核定稅額繳
    款書則僅係財政部高雄市國稅局將佳享公司未分配盈餘強制歸戶至丁○○之資料
    ，而丁○○及乙○○之八十七年度扣繳暨免扣繳憑單僅係大亨世家公司有分配盈
    餘或股利與該公司股東即自訴人二人，上開證據資料均無從直接或間接證明被告
    二人係未經自訴人丁○○、乙○○之同意，而冒用自訴人丁○○、乙○○之名義
    製作佳享及巨穗公司章程，將自訴人丁○○、乙○○列為佳享或巨穗公司股東，
    及大亨世家公司有不實申報給付該公司股東丁○○、乙○○盈餘或股利之待證事
    實，是以本案之犯罪事實，除自訴人二人之指訴外，別無其他積極證據可資佐證
    ，而自訴人二人之指訴，復有前揭與事理相違之處，則本案既乏直接證據或間接
    證據足以使通常一般之人均不致於有所懷疑，而得確信被告確有為前揭犯行，參
    以首揭說明，即無從為被告有罪之認定。此外，本院復查無其他積極證據足證被
    告確有自訴人所指訴之犯行，即屬不能證明其犯罪，自應為無罪之諭知。
據上論斷，應依刑事訴訟法第三百四十三條、第三百零一條第一項，判決如主文。
中      華      民      國    九十三    年      四      月     三十     日
                                  臺灣高雄地方法院刑事第七庭
                                    審判掌法  官    曾逸誠
                                          法  官    洪乙心
                                          法  官    廖純卿
右正本證明與原本無異。
如不服本判決，應於判決送達後十日內，向本院提出上訴狀。
                                          書記官    劉企萍
中      華      民      國    九十三    年      五      月     五       日
